【裁判字號】    88,秩抗,3
【裁判日期】    890131
【裁判案由】    違反社會秩序維護法
【裁判全文】
臺灣士林地方法院普通庭裁定                        八十八年度秩抗字第三號
    移送機關  臺北市政府警察局士林分局
    抗告人即
    被移送人  甲○○
    選任律師  丘文聰律師
右列抗告人因違反社會秩序維護法案件，不服本院士林簡易庭於中華民國八十八年四
月二日所為第一審裁定（八十八年度士秩字第一一四號），提起抗告，本院普通庭為
第二審裁定如左：
    主          文
原裁定撤銷。
甲○○關於販賣其他危險物品之營業，其營業設備及方法，違反法令規定，處罰鍰新
臺幣貳萬元，併處停止營業貳日。
    事實及證據理由
一、甲○○係位於臺北市○○區○○路六三三號五樓之上友興業有限公司（以下簡稱
    上友公司）之負責人，經營各種樹脂塗料及樹脂塗料稀釋劑買賣等業務，甲○○
    明知其儲放公共危險物品場所之設置需經警察局會同有關機關，聯合檢查安全設
    備合格，且容器外部應標明危險物品之名稱及化學成分，竟未經申請許可，擅將
    上友公司所有如附表所示之甲苯等危險物品儲放於如附件所示臺北市○○區○○
    段第八○六、八○七、八○八、八○九、八一○、八一一之一八一一之二等地號
    經編定為公園用地之土地上（門牌號碼為臺北市士林區○○○路○段三三五號一
    樓），致其營業設備及方法，違反公共危險物品及高壓氣體安全管理辦法等相關
    法令規定，於八十八年二月二十三日上午九時三十分許，為臺北市政府消防局第
    三大隊士林中隊福安分隊當場查獲。
二、訊據被移送人甲○○固不否認為上友公司之負責人，並將上友公司所有如附表所
    示之危險物品存放於於如附件所示之土地上之事實，惟矢口否認有何違反社會秩
    序維護法之行為，辯稱：其經營上友公司之營業項目包括各種樹脂塗料稀釋劑買
    賣等，有營利事業登記證可按，故屬合法之營業範圍，對如附表所示之危險物品
    依法自得持有，其儲放地點既非屬住宅區，亦非商業區，而係較工業區更為偏遠
    之洩洪區，即無所謂持有超過數量之規定，且無須另經主管機關許可云云。然查
    ：
    (一)按經營公共危險物品及高壓氣體之公司行號，應依法申請營利事業登記。前項
      申請營利事業登記，應由受理機關送由警察局會同有關機關，聯合檢查其安全
      設備合格後，發給營利事業登記證，方得營業，公共危險物品及高壓氣體安全
      管理辦法第六條定有明文。經查，上友公司固曾於七十五年間向臺北市政府建
      設局申請營利事業登記，然該公司於申請登記時係檢具順昌倉儲股份有限公司
      （以下簡稱順昌公司）儲存處所證明文件，經臺北市政府警察局於該公司設立
      登記時審查簽具「該公司申請經營公共危險物品作為辦公室使用，已提出儲存
      處所證明文件及現場不儲存切結書各一份，尚符規定」等情，並經臺北市政府
      建設局調查後，始獲核准營業，有臺北市商業管理處八十八年十一月二十四日
      北市商一字第八八六○六一四六號函及所附臺北市政府營利事業統一發證審核
      意見書、設立變更登記申請書等影本各一份、上友公司之切結書、順昌公司之
      證明書等影本各一份附卷可稽。足徵警察局及有關機關係針對順昌公司之倉儲
      設備聯合檢查其安全合格後，始發給上友公司營利事業登記證，該公司方得營
      業。惟上友公司實際上從未曾將該公司所經營之危險物品存放於順昌公司之倉
      庫內，此據被移送人坦認因順昌公司之倉庫無法提供處所分裝溶劑，故從未存
      放於該公司之倉庫等情不諱，核與證人即順昌公司之總經理吳漢卿於本院調查
      中證述：「上友興業當時有來聲請存放，實際上因某種原因從未來存放。」等
      語相符（詳本院八十九年一月六日訊問筆錄）。故如上友公司改變危險物品之
      倉儲地點，即應向主管機關重新申請，由主管機關送由警察局會同有關機關聯
      合檢查其安全設備合格後，始可繼續營業，否則如准以虛偽之倉儲證明提出申
      請，實際上竟可任意存放危險物品，則相關之管理辦法豈非形同虛設，社會大
      眾生命財產之安全憑何保障。
    (二)惟上友公司自七十九年間起，將所經營之危險物品存放於如附件所示臺北市○
      ○區○○段第八○六、八○七、八○八、八○九、八一○、八一一之一八一一
      之二等地號土地上（門牌號碼為臺北市士林區○○○路○段三三五號一樓），
      則未曾向主管機關申請許可，業經被移送人自白在卷（同前訊問筆錄），該地
      區雖非屬住宅區或商業區，業經本院會同臺北市士林地政事務所人員履勘後，
      經地政人員測量明確並製有如附件所示之土地複丈成果圖、臺北市政府都市發
      展局八十八年七月十九日北市都二字第八八二一五六一七○○號函及所附地籍
      套繪圖影本一份存卷可憑，而不受公共危險物品及高壓氣體安全管理辦法第八
      條有關住宅區、商業區存放管制量之規範，然對於其存放之設備及方法，仍應
      符合公共危險物品及高壓氣體安全管理辦法、經營公共危險物品及高壓氣體各
      類事業之分類及安全管理辦法中相關之規定，並應由警察機關列卡管理，為定
      期、不定期之安全檢查，必要時得邀集有關機關做聯合檢查（公共危險物品及
      高壓氣體安全管理辦法第七條參照），被移送人既未向主管機關申請，自逸脫
      於警察機關及有關單位之檢查之外，尚難認其營業設備及方法合乎法令之規定
      。
    (三)又按公共危險物品之容器外部應標明危險物品之名稱及化學成分，公共危險物
      品及高壓氣體安全管理辦法第十二條第二項亦有明文規定。經查上友公司設置
      於如附表所示地點之大型油槽六個、放置於該處之桶裝容器數百個，均未為適
      當之標示，此經本院履勘屬實，製有履勘筆錄及現場照片十一幀在卷可考，益
      徵其營業設備未符規定。
    綜上所論，原審即本院士林簡易庭所為第一審裁定，固非無見，然上友公司經營
    各種樹脂塗料及樹脂塗料稀釋劑買賣等業務，業經主管機關許可，且該公司非以
    貯存危險物品為業，有該公司之營利事業登記證影本附卷可參，又該公司儲放如
    附表所示危險物品之地點非位於住宅區或商業區，應無違反公共危險物品及高壓
    氣體安全管理辦法第八條之規定，原裁定據之而認被移送人關於貯存其他危險物
    品之營業，未經主管機關許可，尚有誤會，此部分抗告意旨為有理由。唯被移送
    人經營公司登記範圍內之業務時，其經營方法及營業設備仍需符合法令規定，尚
    非於登記範圍內即可任意為之，其理甚明。被移送人既涉有關於販賣其他危險物
    品之營業，其營業設備及方法，違反法令規定之行為，已詳述如前，仍違反社會
    秩序維護法第六十三條第一項第七款後段之規定，即應由本院撤銷原裁定，另為
    適法之裁定，爰參酌被移送人行為之態樣、前曾於八十七年間因違規儲存有機溶
    劑經本院以八十七年度秩抗字第四號裁處罰鍰執行完畢，再涉違反社會秩序維護
    法之行為等一切情狀，量處如主文第二項所示之罰鍰，並依法併處停止營業二日
    。
三、如附表所示之危險物品雖為供違反社會秩序維護法行為所用之物，然為上友公司
    之財產，而非屬被移送人個人所有，故不併予宣告沒入，附此說明。
依社會秩序維護法第五十八條、第六十三條第一項第七款後段、第二項、第九十二條
，刑事訴訟法第四百十三條，裁定如主文。
中     華     民     國     八 十 九     年     一      月    三十一    日
                                  臺灣士林地方法院普通庭
              審判長法  官  林  清  吉
                                            法  官  詹  朝  傑
                                            法  官  彭  幸  鳴
右正本證明與原本無異。
本件不得抗告。
                                      書記官  吳  孟  環
中     華     民     國     八 十 九     年     二      月      二      日
附表：
┌──┬──────┬───────┐
│編號│危險物品名稱│數          量│
├──┼──────┼───────┤
│ 一 │甲苯        │六百公升      │
├──┼──────┼───────┤
│ 二 │二甲苯      │六百公升      │
├──┼──────┼───────┤
│ 三 │油漆溶劑    │五百公升      │
├──┼──────┼───────┤
│ 四 │醋酸丁酯    │三百公升      │
├──┼──────┼───────┤
│ 五 │醋酸乙酯    │二百八十公升  │
├──┼──────┼───────┤
│ 六 │丙酮        │四百公升      │
├──┼──────┼───────┤
│ 七 │甲乙酮      │五百公升      │
├──┼──────┼───────┤
│ 八 │丙醇        │三百公升      │
├──┼──────┼───────┤
│ 九 │甲醇│四百公升      │
├──┼──────┼───────┤
│ 十 │香蕉油      │三百公升      │
└──┴──────┴───────┘


司法院資訊處製作；財團法人民間司法改革基金會備份。
